【裁判字號】    99,訴,953
【裁判日期】    990930
【裁判案由】    違反毒品危害防制條例
【裁判全文】
臺灣彰化地方法院刑事判決               99年度訴字第953號
公  訴  人  臺灣彰化地方法院檢察署檢察官
被      告  甲○○
上列被告因違反毒品危害防制條例案件，經檢察官提起公訴（99
年度毒偵字第1051號），因被告於準備程序中為有罪之陳述，經
合議庭裁定由受命法官獨任進行簡式審判程序，本院判決如下：
     主  文
甲○○施用第一級毒品，累犯，處有期徒刑拾壹月。
    事   實
一、甲○○前於民國（下同）87年間，因施用毒品案件，經本院
    裁定送觀察、勒戒後，認有繼續施用毒品之傾向，復經本院
    裁定令入戒治處所施以強制戒治，因成效經評定合格，經本
    院裁定停止戒治付保護管束，於88年2 月3 日停止戒治出所
    ，所餘期間付保護管束，嗣於88年11月29日保護管束期滿視
    為強制戒治執行完畢，並經臺灣彰化地方法院檢察署檢察官
    以88年度戒毒偵字第171 號為不起訴處分確定；又於上開強
    制戒治執行完畢釋放後5 年內之89年間，因施用第二級毒品
    案件，經臺灣彰化地方法院檢察署檢察官聲請強制戒治並起
    訴，聲請強制戒治部分，經本院裁定令入戒治處所施以強制
    戒治，因成效經評定合格，經本院裁定停止戒治付保護管束
    ，於90年10月9 日停止戒治出所，所餘期間付保護管束，嗣
    於91年4 月23日保護管束期滿視為強制戒治執行完畢，起訴
    部分則經本院以90年度易字第512 號判處有期徒刑8 月確定
    ，並於91年12月15日執行完畢釋放。復竊盜案件，經本院以
    92年度易字第1134號判處有期徒刑1 年2 月確定（下稱第1
    案件），再因施用第一、二級毒品案件，經本院以92年度訴
    字第1389號分別判處有期徒刑11月、8 月，應執行有期徒刑
    1 年5 月（下稱第2 案件），上開第1 、2 案經合併定應執
    行刑為有期徒刑2 年6 月確定，並於95年6 月8 日縮刑期滿
    執行完畢。詎其仍不知悔改，復基於施用第一級毒品海洛因
    之犯意，於99年4 月6 日上午某時，在其位於彰化縣伸港鄉
    ○○村○○路91號住處附近公園，以將海洛因粉末置入香菸
    內，再以點燃吸食煙霧方式，施用第一級毒品海洛因1 次。
    嗣於99年4 月8 日凌晨1 時15分許，在彰化縣和美鎮○○路
    與西川路之交岔路口處，因行跡可疑經警盤查，並同意員警
    採集其尿液送驗，結果呈嗎啡及可待因陽性反應，而查悉上
    情。
二、案經彰化縣警察局和美分局報告臺灣彰化地方法院檢察署檢
    察官偵查起訴。
    理    由
一、上開事實，迭據被告甲○○於警詢及本院審理中均坦承不諱
    ，且警方對其採尿送驗，結果確呈嗎啡及可待因等陽性反應
    ，有臺灣彰化地方法院檢察署強制採驗尿液許可書、彰化縣
    警察局和美分局委託檢驗所尿液代號與真實姓名對照認證表
    及詮昕科技股份有限公司分別99年4 月25日及99年7 月15
    日先後出具濫用藥物尿液檢驗報告等附卷可稽，足徵被告自
    白與事實相符，堪予採信。
二、施用第一、二級毒品為犯罪行為，毒品危害防制條例第10條
    定有處罰明文。故施用第一、二級毒品者，依前揭規定本應
    科以刑罰。惟基於刑事政策，對合於一定條件之施用者，則
    依同條例第20條、第23條之規定，施以觀察、勒戒及強制戒
    治之保安處分。毒品危害防制條例於92年7 月9 日修正公布
    ，自93年1 月9 日施行，其中第20條、第23條將施用毒品之
    刑事處遇程序，區分為「初犯」及「5 年內再犯」、「5 年
    後再犯」。依其立法理由之說明：「初犯」，經觀察、勒戒
    或強制戒治後，應為不起訴處分或不付審理之裁定；經觀察
    、勒戒或強制戒治執行完畢釋放後，「5 年內再犯」者，因
    其再犯率甚高，原實施之觀察、勒戒及強制戒治既已無法收
    其實效，爰依法追訴或裁定交付審理。至於經觀察、勒戒或
    強制戒治執行完畢釋放後，「5 年後再犯」者，前所實施之
    觀察、勒戒或強制戒治已足以遮斷其施用毒品之毒癮，為期
    自新及協助其斷除毒癮，仍適用「初犯」規定，先經觀察、
    勒戒或強制戒治之程序。從而依修正後之規定，僅限於「初
    犯」及「5 年後再犯」二種情形，始應先經觀察、勒戒或強
    制戒治程序。倘被告於5 年內已再犯，經依法追訴處罰，縱
    其第3 次（或第3 次以上）再度施用毒品之時間，在初犯經
    觀察、勒戒或強制戒治執行完畢釋放5 年以後，已不合於「
    5 年後再犯」之規定，且因已於「5 年內再犯」，顯見其再
    犯率甚高，原實施觀察、勒戒或強制戒治，已無法收其實效
    ，即應依該條例第10條處罰（最高法院95年度第7 次刑事庭
    會議決議、最高法院97年度第5 次刑事庭會議決議要旨參照
    ）。經查，被告曾於87年間，因施用毒品案件，經本院裁定
    送觀察、勒戒後，認有繼續施用毒品之傾向，復經本院裁定
    令入戒治處所施以強制戒治，因成效經評定合格，經本院裁
    定停止戒治付保護管束，於88年2 月3 日停止戒治出所，所
    餘期間付保護管束，嗣於88年11月29日保護管束期滿視為強
    制戒治執行完畢，並經臺灣彰化地方法院檢察署檢察官以88
    年度戒毒偵字第171 號為不起訴處分確定；又於上開強制戒
    治執行完畢釋放後5 年內之89年間，因施用第二級毒品案件
    ，經臺灣彰化地方法院檢察署檢察官聲請強制戒治並起訴，
    聲請強制戒治部分，經本院裁定令入戒治處所施以強制戒治
    ，因成效經評定合格，經本院裁定停止戒治付保護管束，於
    90年10月9 日停止戒治出所，所餘期間付保護管束，嗣於91
    年4 月23日保護管束期滿視為強制戒治執行完畢，起訴部分
    則經本院以90年度易字第512 號判處有期徒刑8 月確定，並
    於91年12月15日執行完畢釋放等情，有臺灣高等法院被告前
    案紀錄表、臺灣彰化地方法院檢察署刑案資料查註紀錄表各
    1 份附卷可參。則被告前既曾因施用毒品案件，經觀察、勒
    戒，進而強制戒治後，復於強制戒治執行完畢釋放後5 年內
    ，再犯施用毒品罪，且經法院判處罪刑確定，嗣後業經確定
    ，被告於本案犯罪事實欄一所示時間，再度施用海洛因之犯
    行，即非屬毒品危害防制條例第20條第3 項所定「5 年後再
    犯」之情形，是檢察官逕行起訴，要無不合。依前開說明，
    被告上開所為，係於上揭強制戒治執行完畢釋放後5 年內，
    再犯施用毒品罪，且經法院判處罪刑後，再度犯本案之毒品
    危害防制條例第10條第1 項施用第一級毒品罪，應認本案事
    證明確，被告上開犯行，洵堪認定。
三、按海洛因為毒品危害防制條例第2 條第2 項第1 款所明定之
    第一級毒品。核被告所為，係犯同條例第10條第1 項之施用
    第一級毒品罪。被告持有第一級毒品進而施用，持有之低度
    行為為施用之高度行為所吸收，不另論持有毒品之罪。又被
    告有事實欄一所述論罪科刑之執行完畢紀錄，有臺灣高等法
    院被告前案紀錄表可參，其於徒刑執行完畢後5 年內故意再
    犯上開本件有期徒刑以上之罪，為累犯，自應依刑法第47條
    第1 項規定，加重其刑。爰審酌被告因施用毒品案件，經觀
    察、勒戒、強制戒治及法院判處之刑執行完畢釋放後，均未
    能徹底戒絕毒品，復犯本案施用第一級毒品罪，顯見並無戒
    毒悔改之意，惟念其施用毒品乃自戕一己之身體健康，尚未
    對他人造成危害及犯罪之動機、方法、手段，暨犯後坦承犯
    行，到庭態度尚稱良好等一切情狀，量處如主文所示之刑，
    以示懲儆。
據上論斷，應依刑事訴訟法第273 條之1 第1 項、第299 條第1
項前段，毒品危害防制條例第10條第1 項，刑法第11條前段、第
47條第1 項，判決如主文。
本案經檢察官楊聰輝到庭執行職務。
中    華    民    國    99    年    9     月    30    日
                  刑事第九庭          法  官  鮑慧忠
以上正本證明與原本無異。
如不服本判決應於收受判決後10日內向本院提出上訴書狀，並應
敘述具體理由；其未敘述上訴理由者，應於上訴期間屆滿後20日
內向本院補提理由書狀( 均須按他造當事人之人數附繕本) 「切
勿逕送上級法院」。
中    華    民    國    99    年    9     月    30    日
                                      書記官  林子惠
附錄本案論罪科刑法條全文：
毒品危害防制條例第10條
施用第一級毒品者，處 6 月以上 5 年以下有期徒刑。

司法院資訊處製作；財團法人民間司法改革基金會備份。
